【裁判字號】    89,簡上,166
【裁判日期】    891121
【裁判案由】    給付租金
【裁判全文】
臺灣板橋地方法院民事判決  八十九年度簡上字第一六六號
    上  訴  人  甲○○
    訴訟代理人  廖國昌律師
    被上訴人    乙○○      住台北縣新店市○○路二號
    訴訟代理人  呂源盛      住.
右當事人間請求給付租金事件，上訴人對於中華民國八十九年三月九日本院板橋簡易
庭八十八年度板簡字第三一一五號第一審判決提起上訴，本院判決如左：
    主  文
原判決廢棄。
被上訴人在第一審簡易之訴及假執行之聲請均駁回。
第一、二審訴訟費用由被上訴人負擔。
    事  實
甲、上訴人方面：
  一、聲明：求為判決如主文所示。並陳明如受不利判決請准供擔保免為假執行。
  二、陳述：除與原判決記載相同者，茲引用之外，補稱：
    (一)被上訴人所有坐落台北縣新店市○○路二二號一、二樓及地下室，原由訴外人
      劉繼華承租經營「築夢踏實簡餐咖啡站店」。於民國八十八年五月二十五日經
      被上訴人同意，將營業及生財設備概括讓渡予上訴人，被上訴人則分別將二樓
      房屋出租與訴外人胡麗美，將一樓及地下室（下稱系爭房屋）出租予上訴人，
      每月租金新台幣（下同）三萬元，租賃期間自八十八年六月一日起至九十一年
      五月三十一日止。此項頂讓之事實，足以證明兩造間確實有得再頂讓之約定。
      再依兩造訂定之租賃契約書（下稱系爭租賃契約書）第七條第４項固約定「本
      契約租賃期限未滿，一方擬解約時，須得對方之同意。」但同條第５項後段「
      ．若提前解約，須於一個月前通知。」而第４項為「印刷文字」、第５項為「
      手寫文字」，解釋當事人真意時，自應先斟酌手寫約定並應通觀其他一切事證
      （包括過去頂讓之事實等）外，更應審酌其行文之先後順序，換言之，第５項
      約定顯然變更第４項約定，故任何一方只要在一個月前為解約之通知，期滿即
      生終止租約之效果。而上訴人早於八十八年七月二十五日口頭通知被上訴人終
      止租約，於八十八年八月一日支付八月份房租三萬元之同時，再次表明終止契
      約之旨，又於八十八年八月二日以存證信函對租約所載被上訴人之住所以書面
      為終止租約之意思表示。並徵得被上訴人之事先同意，將系爭營業概括轉讓給
      訴外人伍藍菁，並經被上訴人與伍藍菁談好押金、租金、使用方式（打掉一面
      牆）等租賃條件後，依被上訴人之指示在八十八年九月三日在台北地方法院公
      證處辦理租約公證，上訴人更先到電力公司結清至九月三日止之電費等。被上
      訴人既同意第三人頂讓系爭房屋之營業暨設備，並與第三人議定押金、租金、
      使用方式，進而具體指示上訴人在九月三日會同到公證處辦理手續，當然已經
      同意上訴人解約，毫無疑義。則系爭租賃契約應經兩造合意而終止，並自八十
      八年九月一日起失其效力，此並經鈞院八十九年板小字第六二一號判決號認定
      在案。從而，被上訴人仍據租賃契約請求上訴人給付八十八年九、十月份之租
      金，即乏依據。
    (二)於租約終止之後被上訴人曲解系爭租賃契約書第七條第２項「乙方遷出時，如
      遺留傢具雜物不搬者，視為放棄，應由甲方處理。」及第６項「租期屆滿，所
      有固定裝璜部分不拆除，保留於屋主。」的約定，禁止上訴人搬遷，且拒絕返
      還押金十萬元，應負遲延返還押金、物品及遲延受領房屋之責任。自不容其於
      遲延之後，反主張上訴人應繼續支付租約終止後之租金。
    (三)對於六月份租金已經給付之事實，被上訴人不爭執。但否認收到七、八月份之
      租金，並主張上訴人不能提出收據以證明已經清償。但被上訴人於八十八年十
      月八日之存證信函，僅否認八月之租金。顯然七月份之租金確實已經清償。之
      後再翻異前詞，擴大指稱七月份租金亦未給付，已自相矛盾。再依上訴人八十
      八年七月二十七日庭呈錄音帶（Ｄ）上訴人稱「我記得我不租房子時，我八月
      一日拿房租給你時不是跟你講了．．．那時你答應說讓我頂店。我也去找人找
      到了，我們九月三日要簽約時，你又這個樣子（因為逼迫上訴人承認竊盜冷氣
      機而未簽約頂讓）」云云，對於八月份租金已經支付之陳述，被上訴人不但未
      否認，反而多次聲稱「趕快退人家（頂讓給第三人）」「要不然你押金在那邊
      ；押金拿回來總是好處！你要讓渡給人家（頂讓給第三人）」、「趕快這個押
      金拿回來．．」等，更已默認八月份租金已經收訖。另八十九年九月十一日庭
      呈錄音帶，其中八十八年八月二十一日部分，上訴人稱「．我的房租已經付你
      到月底了，你要先寫」，被上訴人緊接承認「（是付）到月底，他月底開始也
      可以啊」、「先公證，契約月底再換約沒有關係啦」等，已經坦承八月底以前
      的租金已經支付。另八十八年九月一日部分錄音內容，被上訴人稱「你這個東
      西喔，你房租要不要付，你如果房子讓不出去照樣要付啊」時，上訴人答稱「
      我先付你十天可以嗎？」「我（九月）十號租不出去我就搬走嘛．．，我又不
      會住到月底。」、「不行啦，你要讓人家我可以同意，你讓不出去你照樣每個
      月三萬元你要付」等，兩造所爭執者僅九月份整個月（三萬元）抑相當至九月
      十日止之租金額（一萬元）。同可證明八月份以前的租金確實已經支付。再參
      照上訴人在被通知九月三日辦理公證時，先到電力公司繳清至九月三日止的電
      費之事實，八月份以前的租金確實已經完全支付無疑。綜上，被上訴人起訴請
      求八十八年九月以後租金，其租金債權請求權不存在、另八十八年七、八月份
      租金，則已經清償而消滅。原審依被上訴人之請求判命上訴人給付十二萬元之
      租金，顯有違誤。
  三、證據：除援用第一審所提證據外，補提讓渡書、公證書附房屋租賃契約及承諾
      書、電費預納收據、台北縣新店市調解委員會調解筆錄及調解不成立證明書、
      八十八年八月十四日聯合報第五十八版廣告、台灣台北地方法院檢察署檢察官
      八十八年度偵字第二一四六四號不起訴處分書、支付命令聲請狀、本院八十八
      年度促字第五七五七九號支付命令、八十八年度板簡字第三一一五號、八十九
      年度板小字第六二一號宣示判決筆錄、八十九年度小上字第七六號民事裁定、
      強制執行聲請書之影本各一件、起訴狀之影本二份、存證信函之影本十二紙、
      錄音帶附譯文二份為證，並聲請本院訊問證人胡麗美。
乙、被上訴人方面：
  一、聲明：求為判決：駁回上訴。
  二、陳述：除與原判決記載相同者，茲引用之外，補稱：
    (一)上訴人主張其以口頭告知終止租約，並給付租金至八十八年八月三十一日之租
      金，並不實在。被上訴人未收到其八十八年八月二日板橋江翠郵局第三四號存
      證信函。且依系爭出賃契約書第七條之約定，一方擬解約應得他方之同意，本
      件被上訴人並未同意上訴人終止租約，另被上訴人收取租金均有簽給收據，被
      上訴人無法提出租金給付收據，其所舉證人胡麗美、劉繼華均不敢到庭，足見
      其確未給付租金。而上訴人惡意霸佔系爭房屋，迄八十九年三月三十一日，經
      鈞院八十九年度板小調字第六一號事件承審法官勸解，始將屋內物品遷離騰空
      ，則原審判命其給付租金，於法並無不合。
    (二)伍蘭菁前來看屋時，上訴人答應屋內設備包含冰箱、冷氣機、生財器具等均附
      帶無償，伍蘭菁才有經營價值，並同至新店簡易庭公證，因上訴人無連帶保證
      人拖欠租金，被上訴人要求須有連帶保證人始同意轉租，正提及積欠租金之事
      時，上訴人緊急奪走房屋鑰匙跑走，後藉機敲詐要讓渡費二十萬元以抵銷積欠
      之租金，伍蘭經之證詞並不實在。另上訴人提出之讓渡書及錄音帶均係偽造，
      錄音帶部分尤為上訴人自導自演，另鈞院八十九年板小字第六二一號宣示判決
      筆錄採證違法，其見解不得採取。
  三、證據：除援用第一審所提證據外，補提照片八張、存摺、歸戶財產查詢清單、
      讓渡書、本院八十九年板小調字第六一號調解程序筆錄、八十九年板小字第六
      二一號宣示判決筆錄之影本各一件、存證信函之影本五紙為證。
丙、本院依職權向臺灣臺北地方法院檢察署調閱八十八年度偵字第二一四六四號上訴
    人涉嫌竊盜案件刑事偵查卷宗、本院八十九年度板小字第六二一號返還押租金民
    事事件卷宗全部。
    理    由
一、被上訴人在原審起訴主張上訴人向其承租系爭房屋，約定每月租金三萬元，租賃
    期間自八十八年六月一日起至九十一年五月三十一日止。上訴人僅給付至八十八
    年六月份之租金，嗣自同年七月份起未再付租，至同年十月八日起訴日止計積欠
    四個月租金十二萬元。爰依租賃契約關係訴請上訴人如數給付並加給遲延利息等
    語。
二、被上訴人則以八十八年七、八月份租金，其已依約給付，另系爭租賃契約業經其
    於八十八年七月二十五日口頭通知被上訴人終止租約，於八十八年八月一日支付
    八月份房租三萬元之同時，再次表明終止契約之旨，又於八十八年八月二日以存
    證信函對租約所載被上訴人之住所以書面為終止租約之意思表示。並徵得被上訴
    人之事先同意，將系爭營業概括轉讓給訴外人伍藍菁，經被上訴人與伍藍菁談好
    押金、租金、使用方式（打掉一面牆）等租賃條件後，依被上訴人之指示在八十
    八年九月三日在台北地方法院公證處辦理租約公證。上訴人更先到電力公司結清
    至九月三日止之電費等，故系爭租賃契約應經兩造合意而終止，並自八十八年九
    月一日起失其效力。被上訴人起訴請求八十八年九月以後租金，其租金債權請求
    權不存在等語資為抗辯。
三、查被上訴人主張上訴人向其承租系爭房屋，約定每月租金三萬元，租賃期間自八
    十八年六月一日起至九十一年五月三十一日止之事實，業據提出租賃契約書之影
    本一份為證，且為上訴人所自認，堪信為真實。
四、被上訴人雖提出收領訴外人胡麗美繳納租金之收據冊一本，主張承租人給付租金
    ，其均有掣給收據，上訴人無法提出繳付租金之收據，足認該七、八月份之租金
    確未繳納等語。惟
    1.依該收據冊所載，被上訴人有收領胡麗美之租金月份，依序為八十八年六月份
      、八十八年七月份、八十九年四月份、八十九年五月份、八十九年六月份、八
      十九年七月份及八十九年八月份，並無八十八年八月份起至八十九年三月份止
      之租金收取紀錄，足見上訴人抗辯被上訴人收取租金非按月交付收據，尚非空
      言。
    2.又查，依上訴人所提錄音帶附譯文二份（卷編為上證五及上證十五），上訴人
      於八十八年九月三日在台北地方法院公證處擬與被上訴人認證終止租約無果後
      ，於同年九月中旬致電被上訴人，曾向被上訴人提稱「我記得我不租房子時，
      我八月一日拿房租給你時不是跟你講了．．，那時你答應說讓我頂店。我也去
      找人找到了，我們九月三日要簽約時，你又這個樣子．．」，被上訴人未加爭
      執否認，僅表示「趕快退人家」、「要不然你押金在那邊；押金拿回來總是好
      處！你要讓渡給人家」、「趕快這個押金拿回來．．」等語；另上訴人於八十
      八年八月二十一日與被上訴人訴訟代理人之電話談話內容，上訴人表示「．．
      我的房租已經付你到月底了，你要先寫」等語時，被上訴人訴訟代理人亦僅答
      以「到月底，他月底開始也可以啊」、「先公證，契約月底再換約沒有關係啦
      」等語，就八月底以前之租金上訴人業已付清乙節，全未加爭執。另依上訴人
      與被上訴人訴訟代理人八十八年九月一日之電話通話內容，被上訴人訴訟代理
      人稱「你這個東西喔，你房租要不要付，你如果房子讓不出去照樣要付啊」，
      上訴人答稱「我先付你十天可以嗎？」、「我十號租不出去我就搬走嘛．．，
      我又不會住到月底。」，被上訴人訴訟代理人則再答以「不行啦，你要讓人家
      我可以同意，你讓不出去你照樣每個月三萬元你要付」等語觀之，被上訴人訴
      訟代理人向上訴人催討者，僅為同年九月份之租金，且兩造所爭執者亦僅係究
      須支付九月份整個月三萬元或至九月十日止之一萬元租金，則上訴人抗辯八十
      八年七月一日起至同年八月三十一日止之租金，其業已給付等語，應堪採取。
五、被上訴人另主張上訴人積欠其八十八年九月一日起至同年十月三十一日止之租金
    計六萬元，上訴人就該二個月之租金未給付乙節固不爭執，但抗辯系爭租賃契約
    業自八十八年九月一日起終止，其無再給付租金之義務等語。經查，
    1.系爭租賃契約書係被上訴人以坊間預定用於同類契約之定型條款印就之契約書
      ，經上訴人依該條款簽約而訂立，其另以手寫方式記載者，應係雙方當事人特
      別之約定，於定型條款與手寫條款規定內容相牴觸時，固應認該定型條款業經
      合意變更，不再適用，但於二者未互相牴觸反相互補充時，自應認二者均為該
      契約條款之一部，具相同之效力。查系爭租賃契約書第七條第４項約定「本契
      約租賃期限未滿，一方擬解約時，須得對方之同意。」，同條第５項後段約定
      「．．若提前解約，須於一個月前通知」，前者固為印刷文字，後者為手寫文
      字，但後者僅就解約（終止租約）之預告期間，予以補充訂明，並無排除前者
      規定之意思。上訴人主張上開第５項約定顯然變更第４項約定，容有誤會，尚
      難採取。故依系爭租賃契約書上開第七條第４項及第５項後段之約定，上訴人
      於租賃期限屆至前，在一個月前通知，並徵得被上訴人同意後，即得終止系爭
      租賃契約。
    2.上訴人於八十八年七月二十五日曾以口頭通知被上訴人自八十八年九月一日起
      不再續租，於八十八年八月一日再口頭表示租約至八月底終止等情，業據提出
      存證信函之影本一紙、錄音帶附譯文二份為證。卷附上開存證信函，上訴人係
      於八十八年八月二日經板橋華江郵局寄發，其內容係表明前已於八十八年七月
      二十五日、三十日及同年八月一日，依系爭租賃契約書之約定，提前一個月通
      知出租人終止租約等語，被上訴人主張其未收到上開存證信函，此雖亦為上訴
      人所自認，但該存證信函上板橋華江郵局八十八年八月二日之郵印戳，經與卷
      附其他上訴人以同一郵局寄發，被上訴人未否認有收受之存證信函相比對，無
      論字體、大小及格式，均屬相同，自應推定為真正。上訴人既於被上訴人提起
      本件訴訟前之八十八年八月二日寄發該存證信函，該信函即非臨訟偽造，其上
      記載上訴人前於八十八年七月二十五日及同年八月一日，已依約提前一個月通
      知被上訴人終止租約之語，應非子虛；再依上開上訴人於同年九月中旬致電被
      上訴人之電話通話錄音，上訴人向被上訴人提稱在同年八月一日給付房租予被
      上訴人時，有向其提及終止租約之事，被上訴人亦同意上訴人頂店等情時，被
      上訴人對於八月份租金已經上訴人支付之陳述，亦未加否認，反多次要上訴人
      儘速頂讓，以利押金之取回之事實，亦經認定如前，則上訴人抗辯其於八十八
      年七月二十五日即通知被上訴人自八十八年九月一日起終止租約等語，應堪採
      信；
    3.而被上訴人確實同意上訴人自八十八年九月一日起終止租約乙節，除上開錄音
      帶附譯文二份外，亦據上訴人提出聯合報頂讓廣告之影本一紙，並舉證人伍蘭
      菁為證。依卷附上開報紙影本觀之。上訴人係於八十八年八月十四日在聯合報
      第五十八版刊登頂讓廣告，再依其於八十八年八月二十日與被上訴人訴訟代理
      人通話之錄音帶內容，上訴人稱「有啦！我有登報．．」，被上訴人之訴訟代
      理人則質以「你門口為什麼沒貼通知」、「你不貼沒人知道」、「你前面要貼
      頂讓單」等語；嗣於八十八年八月二十三日，上訴人再以電話詢問被上訴人訴
      訟代理人「我想請問一下，因為你說那個房子要讓我頂．．，昨天有一個人打
      電話來說，價錢她同意，要頂我的店。我再問你是不是可以這樣」，被上訴人
      訴訟代理人則答稱「可以」；參以訴外人伍蘭菁擬受讓上開店面及營業設備，
      經與被上訴人訴訟代理人就押金、租金及使用方式意思表示一致後，即依被上
      訴人之指示在同年九月三日在台北地方法院公證處辦理租約認證，惟因傢俱歸
      屬問題，兩造意見不一，被上訴人嗣又不願締約等情，亦據證人伍蘭菁到場結
      證「我們之間起初有頂讓金的問題沒談好，後來是協商以後就雙方同意以十萬
      來頂讓，朱小姐也跟房東講好，約好九月三號到新店簡易庭辦理公證，當天我
      先跟房東（在場的呂源盛）先去看過房裡的設施，裡面有一面牆要打掉，呂源
      盛先生也同意，但費用我們要自己出，我們也同意，之後我們就同赴新店簡易
      庭，被上訴人這時候才出現，租金及押金都已講好，然後要簽合約的時候，這
      位呂源盛先生拿出一份和解書要朱小姐簽名，關於裡面家俱的問題（冷氣機等
      ），但朱小姐看過之後不同意，呂先生於是也不同意朱小姐頂讓給我，在這之
      後呂先生有打電話給我，只要朱小姐簽和解書我就可以承租。其實呂源盛先生
      就我承租之押租金、租金以及使用方式等諸多細節都已談好，也同意要簽書面
      契約時，就卡在和解書上。」等語在卷（本院八十九年七月十九日準備程序筆
      錄）可憑，倘被上訴人未同意上訴人自八十八年九月一日起終止租約，即無催
      促上訴人張貼頂讓公告，並於上訴人表示有人願意頂受，徵求其意見時，為許
      可之表示，且與伍蘭菁就頂讓之租金、押金及使用方式達成協議，並於同年九
      月三日同至台北地方法院公證處擬辦理租約認證，則上訴人抗辯系爭租賃契約
      業經其於終止前一個月通知被上訴人，經被上訴人同意而終止等語，應堪採信
      。系爭租賃契約既自八十八年九月一日起終止，則被上訴人依租賃契約關係請
      求上訴人給付八十八年九月一日起至同年十月三十一日止之租金，即屬無據。
    4.又我國民事訴訟法，對於證據之種類並未設有限制，當事人於訴訟外之陳述，
      非不得作為證據資料，上開錄音帶雖係兩造間多次電話交談拚湊而成，苟其內
      容確屬真實，於踐行法定調查程序後，非不得採為判決基礎。被上訴人雖爭執
      上開錄音帶係上訴人所偽造，談話內容亦係上訴人所自導自演云云。惟經本院
      當庭播放該錄音帶予兩造聆聽辯論，上證五Ａ、Ｂ、Ｄ及上證十五第一段、第
      二段，與上訴人對話者，其音色、口音、語氣、腔調，並對話中有結巴拉長音
      之特色，與被上訴人訴訟代理人相同；另上證五Ｃ，與上訴人對話者，其音色
      、口音、語氣、腔調，與被上訴人相同，亦經本院勘驗屬實，再由其談話與對
      話者通話內容，主題之一致，對話之通暢、自然，應非矯作偽造所得，亦無剪
      接或斷章取義之情，乃被上訴人空言爭執如上，不足採取。
    5.又證人伍蘭菁與兩造並無任何親戚或仇隙關係，其證詞並無何難期客觀公允之
      情事，所陳上開證詞內容，亦無何違背經驗或論理法則之處，且其證述與被上
      訴人訴訟代理人就承租之押租金、租金以及使用方式等諸多細節均已談好，亦
      同意簽立書面契約，並於八十八年九月三日與被上訴人至臺北地方法院公證處
      擬辦理租約認證等情，亦為被上訴人所不爭（被上訴人僅爭執其係因上訴人無
      連帶保證人拖欠租金，被上訴人要求須有連帶保證人始同意轉租，正提及積欠
      租金之事時，上訴人緊急奪走房屋鑰匙跑走，始未締約），則被上訴人空言爭
      執其證詞全數不實，不足採取；至上訴人原雖聲明以證人劉繼華、胡麗美為證
      據方法，惟嗣亦陳明捨棄，本院即未再予傳訊，被上訴人徒以渠二人未到場，
      認渠係「不敢到庭」，容屬率斷，亦不足採。
    6.被上訴人雖另主張上訴人惡意霸佔系爭房屋，迄八十九年三月三十一日，始將
      屋內物品遷離騰空等語。惟查，兩造間之租賃關係既自八十九年九月一日起經
      合法終止，上訴人自八十九年九月一日起即不負給付租金之義務，被上訴人依
      該業已終止之系爭租賃契約關係，請求上訴人給付，已乏依據；況上訴人於八
      十八年七月間，自上開建物二樓將自前手劉繼華受讓之冷氣機二台搬遷至一樓
      使用，遭被上訴人訴訟代理人於八十八年八月二十日向台灣台北地方法院檢察
      署檢察官提出竊盜之刑事告訴，嗣經檢察官偵查結果，以經「到場履勘時，告
      訴人改稱地下室之禾聯廠牌分離式冷氣機為其所有，卻無法指認該冷氣機之主
      機何在」、「且根據現場二樓房客胡麗美在場表示伊向劉繼華承租該址二樓時
      ，劉繼華表示安裝於二樓陽台之主機二台，即房間之冷氣機惟其所有，其因將
      一樓營業所頂給他人，冷氣機及主機均要頂給一樓房客等語，本件姑不論冷氣
      機所有權誰屬，被告為善意受讓冷氣機無疑」為由，認上訴人主觀無不法所有
      意圖，而為不起訴處分確定，亦據上訴人提出台灣台北地方法院檢察署檢察官
      八十八年度偵字第二一四六四號不起訴處分書之影本一件在卷可證，並經本院
      調閱上開卷宗查證屬實，則上訴人抗辯係因被上訴人阻止其搬走生財器具，始
      會拖至八十九年三月間經被上訴人同意後遷離等語，亦非子虛。上訴人未將物
      品騰空，既係因被上訴人之行為所致，上訴人亦不負賠償相當於租金之損害或
      返還不當得利之責。
六、綜上所述，上訴人抗辯八十八年七月一日起至同年八月三十一日止之租金，其業
    已給付，且於八十八年七月二十五向被上訴人為自八十八年九月一日起終止租賃
    契約之通知，並經被上訴人同意等語，應屬信而有徵，被上訴人主張上訴人積欠
    其自八十八年七月一日起至同年十月三十一日止之租金，為不足採。從而，被上
    訴人本於租賃契約之法律關係，請求上訴人給付，為無理由，不應准許。其假執
    行之聲請亦失所附麗，應併予駁回。原審判命上訴人給付十二萬元，並為假執行
    之宣告，自有未洽。上訴意旨指摘原判決不當，求予廢棄改判，為有理由，應由
    本院予以廢棄改判如主文第二項所示。
七、本院審究系爭租賃契約關係經上訴人於八十八年七月二十五日口頭通知被上訴人
    ，經被上訴人同意，自同年九月一日起終止之事實，業經明確認定如前，則上訴
    人另抗辯被上訴人前係先公證終止與上訴人前手劉繼華的租賃契約之後，再與上
    訴人公證成立系爭租賃契約，此項准許前手將營業及設備概括轉讓之事實，顯然
    許可頂讓（營業之概括讓與）為系爭營業用房屋租賃契約之重要內容；並系爭租
    賃契約應於有第三人願意概括受讓時失其效力，此項頂讓及同意頂讓之法律行為
    ，核為民法第九十九條第二項「附解除條件的法律行為」，易言之，以第三人同
    意概括受讓營業及設備為兩造間租賃契約解除的條件，至於被上訴人又藉故上訴
    人拒絕在將發生承認竊盜的「和解書」上簽名而拒絕辦理解約、締約手續，則屬
    民法第一百零一條第一項或第二項「以不正當行為阻其條件成就」之情節，依法
    應視為條件成就等之防禦方法，已無礙勝負之判斷，爰不予一一審酌論列，附此
    敘明。
八、據上論結，本件上訴為有理由，依民事訴訟法第四百三十六條之一第三項、第四
    百五十條、第七十八條，判決如主文。
中      華      民      國    八十九    年     十一     月    二十一    日
                                   臺灣板橋地方法院民事第二庭
~B審判長法  官  蕭惠芳
~B      法  官  戴嘉清
~B      法  官  陳麗玲
右正本證明與原本無異
不得上訴
中      華      民      國    八十九    年     十一     月    二十一    日
~B  法院書記官  方蟾苓


司法院資訊處製作；財團法人民間司法改革基金會備份。
